【裁判字號】    94,訴,709
【裁判日期】    950120
【裁判案由】    偽造文書等
【裁判全文】
臺灣臺中地方法院刑事判決               94年度訴字第709號
公  訴  人  臺灣臺中地方法院檢察署檢察官
被      告  乙○○
                    號7樓
上列被告因偽造文書等案件，經檢察官提起公訴（九十三年度偵
緝字第一三八三號），本院判決如下：
    主    文
乙○○共同連續行使偽造私文書，足以生損害於公眾及他人，處
有期徒刑伍月，如易科罰金，以佰元折算壹日。偽造之「丙○○」印章壹顆；房屋租賃契約書貳份上，偽造之「丙○○」簽名
共肆枚、所捺指紋共肆枚；臺中縣政府九十二年四月十六日收件
編號第九四三八一號，即熱線通訊行申請設立登記一案內，所附
之營利事業設立登記申請書、委託書（九十二年四月十五日）、
變造「丙○○」國民身分證影本、臺中縣稅捐稽徵處九十一年度
契稅繳款書影本、臺中縣政府工務局所核發之使用執照影本、臺
中縣大里地政事務所核發之建物所有權狀影本、房屋租賃契約書
影本上，所偽造之「丙○○」印文共拾枚；變造之「丙○○」國
民身分證正本壹張及影本壹張正面乙○○相片各壹張，均沒收。
    犯罪事實
一、乙○○明知真實姓名年籍不詳、綽號「阿達」之成年男子，
    未經丙○○本人同意或授權得以丙○○名義辦理營利事業登
    記，為圖掩飾身分並與所欲持以申請設立營利事業登記之變
    造來源證件相符，竟以新臺幣（下同）五萬元之代價同意該
    「阿達」之人，由乙○○偽以「丙○○」名義辦理「熱線通
    訊行」營利事業設立登記，而與真實姓名年籍不詳、綽號「
    阿達」之成年男子，共同基於變造特種文書後復持以行使、
    偽造印章後復持以行使而偽造印文之概括犯意聯絡，於民國
    九十二年四月一日或二日，乙○○先交付自己照片一張予「
    阿達」之男子，由該「阿達」之男子再將乙○○照片換貼在
    丙○○於九十年間遺失之國民身分證上，而變造「丙○○」
    之國民身分證一張，足以生丙○○及戶政機關對於國民身分
    證使用及管理之正確性，並由「阿達」之男子於九十二年四
    月一日或二日，委由不詳處所之不知情成年刻印店人員偽刻
    「丙○○」之印章一顆，足以生損害於丙○○本人；乙○○
    復與「阿達」之人承前開行使變造特種文書之概括犯意聯絡
    及基於偽造簽名、印文以偽造私文書後，復持以行使之概括
    犯意聯絡，於九十二年四月二日，共同前往臺中縣大里市○○街一二五號，向不知情之冉啟倫代理人即「惠雙房屋仲介
    公司」人員羅茂裔出示變造「丙○○」之國民身分證影本一
    張，表示乙○○係「丙○○」本人，欲承租冉啟倫所有位於
    臺中縣大里市○○街一二五號房屋，並由乙○○當場在房屋
    租賃契約書上偽簽「丙○○」之簽名及捺指印各四枚（一式
    二份）而偽造立約承租人為「丙○○」部分之房屋租賃契約
    二份，再將其中一份房屋租賃契約交付予羅茂裔，足以生損
    害於丙○○、羅茂裔與冉啟倫；乙○○與「阿達」之人再承
    前開偽造印文以偽造文書後復持以行使及行使變造特種文書
    之概括犯意聯絡，並基於使公務員登載不實之犯意聯絡，於
    九十二年四月十五日，共同至臺中市北區崇德里邱厝北一巷
    六六號「鍾雲芝事務所」，表示乙○○為「丙○○」本人，
    欲委任不知情之「鍾雲芝事務所」負責人鍾雲芝代為辦理「
    熱線通訊行」之營利事業登記，並由乙○○當場在營利事業
    設立登記申請書、委託書（九十二年四月十五日）上蓋用偽
    造之「丙○○」印章而偽造「丙○○」印文各一枚以偽造不
    實之設立登記申請書及委託書等私文書，及提出變造「丙○○」之國民身分證影本一份而行使之，並在變造「丙○○」
    國民身分證影本、臺中縣稅捐稽徵處九十一年度契稅繳款書
    影本、臺中縣政府工務局所核發之使用執照影本、臺中縣大
    里地政事務所核發之建物所有權狀影本、房屋租賃契約書影
    本各一份上蓋用「本影本與正本相符如有不實願負法律一切
    責任」之文字，並緊接在下蓋用偽造「丙○○」之印章以偽
    造「丙○○」印文共十枚，而偽造係由「丙○○」提出該文
    件並負法律責任等不實內容之私文書各一份，使鍾雲芝誤認
    係受「丙○○」本人委任代為辦理營利事業登記，及造成丙○○本人有受不實提出文件申請之追訴危險，足以生損害於
    鍾雲芝及丙○○二人，繼之與不知情之「鍾雲芝事務所」之
    負責人鍾雲芝一同至臺中縣政府，並委由不知情之鍾雲芝持
    前開偽造之營利事業設立登記申請書、委託書（九十二年四
    月十五日）及前開其上蓋有「本影本與正本相符如有不實願
    負法律一切責任」文字及偽造「丙○○」印文等偽造私文書
    之變造「丙○○」國民身分證影本、臺中縣稅捐稽徵處九十
    一年度契稅繳款書影本、臺中縣政府工務局所核發之使用執
    照影本、臺中縣大里地政事務所核發之建物所有權狀影本、
    房屋租賃契約書影本各一份，代為向臺中縣政府辦理申請「
    熱線通訊行」之設立登記，而行使上開偽造營利事業設立登
    記申請書、委託書（九十二年四月十五日）及前開其上有偽
    造「本影本與正本相符如有不實願負法律一切責任」文字及
    偽造「丙○○」印文等偽造私文書之變造「丙○○」國民身
    分證影本、臺中縣稅捐稽徵處九十一年度契稅繳款書影本、
    臺中縣政府工務局所核發之使用執照影本、臺中縣大里地政
    事務所核發之建物所有權狀影本、房屋租賃契約書影本各一
    份，使臺中市政府之公務員將上開不實之事項登載於其等職
    務上所掌管之營利事業登記資料等公文書上，足以生損害於
    丙○○及營利事業主管機關對於營利事業登記資料管理之正
    確性。
二、案經臺灣臺中地方法院檢察署檢察官自動檢舉偵查起訴。
    理    由
一、訊據被告乙○○對於前揭犯罪事實均坦承不諱，並據證人羅
    茂裔、冉啟倫於警詢時、證人丙○○於警詢及檢察官偵查中
    、證人鍾雲芝於檢察官偵查中分別證述明確，復有偽造房屋
    租賃契約書一份、臺中縣政府九十三年十一月三日府建商字
    第○九三○二七八七三五號函及所附臺中縣政府九十二年四
    月十六日收件編號第九四三八一號，即熱線通訊行申請設立
    登記一案內，所附之營利事業設立登記申請書、委託書（九
    十二年四月十五日）各一份、及其上蓋有「本影本與正本相
    符如有不實願負法律一切責任」文字及偽造「丙○○」印文
    等偽造私文書之變造「丙○○」國民身分證影本、臺中縣稅
    捐稽徵處九十一年度契稅繳款書影本、臺中縣政府工務局所
    核發之使用執照影本、臺中縣大里地政事務所核發之建物所
    有權狀影本、房屋租賃契約書影本各一份附卷可證，且被告
    所偽造之房屋租賃契約書上所捺「丙○○」指印，經送內政
    部警政署刑事警察局進行指紋鑑定結果，與被告之右拇指指
    紋相符，此亦有內政部警政署刑事警察局九十三年九月十三
    日刑紋字第○九三○一八三七五五號鑑驗書一份附卷足憑；
    又被告在變造「丙○○」國民身分證影本、臺中縣稅捐稽徵
    處九十一年度契稅繳款書影本、臺中縣政府工務局所核發之
    使用執照影本、臺中縣大里地政事務所核發之建物所有權狀
    影本、房屋租賃契約書影本各一份上蓋用「本影本與正本相
    符如有不實願負法律一切責任」及偽造「丙○○」之印文，
    即係表明由「丙○○」提出上開文件並負法律上提出文件責
    任之文義，核屬私文書，並造成丙○○本人有受提出文件申
    請而遭追究申請責任之危險，即足以生損害於丙○○本人；
    又被告與「阿達」之男子共同基於偽造「丙○○」簽名以偽
    造私文書後復持以行使之犯意，由被告租賃契約書上偽簽「
    丙○○」簽名四枚及捺指印四枚（一式二份），而偽造租賃
    契約書以與冉啟倫之代理人羅茂裔訂立租賃契約，造成丙○○無故須負擔租金費用並無法主張租賃使用權益之損害及羅
    茂裔有代理冉啟倫訂立無效租約之損害；被告在委任書上偽
    造「丙○○」印文以偽造不實之委任書，使鍾雲芝誤信其係
    受丙○○本人委任而有受無效委任之損害，且造成丙○○無
    故須負擔委任代辦費用並無法主張委任人權益之損害，足以
    生損害於丙○○及鍾雲芝二人；被告與「阿達」之人共同變
    造「丙○○」國民身分證並持以行使，亦足以生損害於丙○○本人；被告與「阿達」之男子共同基於偽造印章之犯意聯
    絡，由「阿達」之男子委由不知情之刻印店人員偽刻「丙○○」之印章，並以偽造之印章，加蓋於營利事業設立登記申
    請書、委託書（九十二年四月十五日）及在變造「丙○○」
    國民身分證影本、臺中縣稅捐稽徵處九十一年度契稅繳款書
    影本、臺中縣政府工務局所核發之使用執照影本、臺中縣大
    里地政事務所核發之建物所有權狀影本、房屋租賃契約書影
    本等文件上偽造「本影本與正本相符如有不實願負法律一切
    責任」文字及偽造「丙○○」印文而偽造私文書，並將有關
    偽造文件委由不知情之鍾雲芝提出臺中縣政府申請辦理「熱
    線通訊行」之營利事業設立登記，使丙○○無故須負擔「熱
    線通訊行」營利事業所得稅等費用，且無法主張「熱線通訊
    行」經營之權利，並使主管機關臺中市政府之公務員將上開
    不實之事項登載於其等職務上所掌管之營利事業登記資料等
    公文書上，均足生損害於丙○○之權益及目的事業主管機關
    登記之正確性。被告自白核與事實相符，事證明確，其犯行
    堪以認定。
二、核被告偽造租賃契約書、營利事業設立登記申請書、委託書
    （九十二年四月十五日），及在變造「丙○○」國民身分證
    影本、臺中縣稅捐稽徵處九十一年度契稅繳款書影本、臺中
    縣政府工務局所核發之使用執照影本、臺中縣大里地政事務
    所核發之建物所有權狀影本、房屋租賃契約書影本等文件上
    偽造「本影本與正本相符如有不實願負法律一切責任」文字
    及偽造「丙○○」印文而偽造私文書，並持以行使之行為，
    係犯刑法第二百十六條、第二百十條之行使偽造私文書罪；
    被告變造「丙○○」國民身分證後復持以行使之行為，係犯
    同法第二百十六條、第二百十二條之行使變造特種文書罪；
    被告持前開偽造之營利事業設立登記申請書、委託書（九十
    二年四月十五日）各一份，及在變造「丙○○」國民身分證
    影本、臺中縣稅捐稽徵處九十一年度契稅繳款書影本、臺中
    縣政府工務局所核發之使用執照影本、臺中縣大里地政事務
    所核發之建物所有權狀影本、房屋租賃契約書影本等文件上
    偽造「本影本與正本相符如有不實願負法律一切責任」文字
    及偽造「丙○○」印文等偽造私文書，向臺中縣政府申請「
    熱線通訊行」營利事業設立登記之行為，係犯同法第二百十
    四條之使公務員登載不實罪。被告偽造印章、印文及簽名，
    分別為其偽造私文書之一部行為，均不另論罪。被告營利事
    業登記之營利事業登記申請書、委託書（九十二年四月十五
    日）各一份、及在變造「丙○○」國民身分證影本、臺中縣
    稅捐稽徵處九十一年度契稅繳款書影本、臺中縣政府工務局
    所核發之使用執照影本、臺中縣大里地政事務所核發之建物
    所有權狀影本、房屋租賃契約書影本等文件上偽造「本影本
    與正本相符如有不實願負法律一切責任」文字及偽造「丙○○」印文等虛偽不實私文書之偽造私文書行為，係接續為之
    ，應僅成立一偽造私文書罪，被告偽造私文書及變造特種文
    書之行為，應分別為行使偽造私文書及行使變造特種文書之
    高度行為所吸收，均不另論罪。被告與「阿達」之男子委由
    不知情之刻印店人員偽刻「丙○○」之印章一枚、及委由不
    知情之鍾雲芝代為持偽造之營利事業登記申請書、委託書（
    九十二年四月十五日）各一份、及其上蓋有「本影本與正本
    相符如有不實願負法律一切責任」及偽造「丙○○」之印文
    等偽造私文書之變造「丙○○」身分證影本、臺中縣政府工
    務局使用執照影本、臺中縣大里地政事務所建物所有權狀影
    本、房屋租賃契約書影本及臺中縣稅捐稽徵處大屯分處九十
    一年度契稅繳款書影本等偽造私文書，據以辦理「熱線通訊
    行」營利事業設立登記之行為，均為間接正犯。被告先後行
    使偽造房屋租賃契約書、在申請營利事業設立登記之相關申
    請文件上偽造「本影本與正本相符如有不實願負法律一切責
    任」及偽造「丙○○」之印文等虛偽不實私文書之犯行，及
    先後行使變造「丙○○」國民身分證犯行，均各時間緊接，
    所犯構成要件相同，顯分別係基於概括犯意為之，為連續犯
    ，應分別依刑法第五十六條之規定各論以一罪，並分別加重
    其刑。被告所犯上開行使偽造私文書罪、行使變造特種文書
    罪及使公務員登載不實罪三罪間，有方法結果之牽連關係，
    為牽連犯，應依刑法第五十五條之規定，從一重之行使偽造
    私文書罪處斷。又被告變造「丙○○」國民身分證後持以行
    使；及偽造營利事業登記申請書、委託書各一份、在變造「
    丙○○」國民身分證影本、臺中縣稅捐稽徵處九十一年度契
    稅繳款書影本、臺中縣政府工務局所核發之使用執照影本、
    臺中縣大里地政事務所核發之建物所有權狀影本、房屋租賃
    契約書影本上蓋用「本影本與正本相符如有不實願負法律一
    切責任」文字及偽造「丙○○」印文而偽造私文書，並據以
    辦理「熱線通訊行」營利事業設立登記，而使臺中市政府之
    公務員將上開不實之事項登載於其等職務上所掌管之營利事
    業登記資料等公文書上等行為，其所為行使偽造私文書、行
    使變造特種文書及使公務員登載不實等犯行，雖未據公訴人
    起訴，然該部分事實與公訴人起訴之犯罪事實既分別具有連
    續犯及牽連犯之裁判上一罪關係，均應為起訴效力所及，本
    院自應併予審究。爰審酌被告犯罪之動機、目的及手段，其
    先後多次行使偽造私文書，所生危害非淺，其就本件犯行之
    分工地位，及事後坦認犯行，應尚知悔悟，犯罪後態度等一
    切情狀，量處如主文所示之刑，並諭知易科罰金之折算標準
    。偽造之「丙○○」印章一顆，雖未扣案，惟不能證明業已
    滅失；又房屋租賃契約書上偽造之「丙○○」簽名及所捺指
    紋各四枚（一式二份），為偽造之簽名；臺中縣政府九十二
    年四月十六日收件編號第九四三八一號，即「熱線通訊行」
    申請設立登記一案內，所附之營利事業設立登記申請書、委
    託書（九十二年四月十五日）、變造「丙○○」國民身分證
    影本、臺中縣稅捐稽徵處九十一年度契稅繳款書影本、臺中
    縣政府工務局所核發之使用執照影本、臺中縣大里地政事務
    所核發之建物所有權狀影本、房屋租賃契約書影本上，所偽
    造之「丙○○」印文共十枚，為偽造之印文，均應依刑法第
    二百十九條之規定宣告沒收。變造之「丙○○」國民身分證
    正本正面乙○○相片各一張，為被告所有供其與共犯「阿達
    」共同犯本件行使變造特種文書罪所用之物，亦據被告供明
    在卷，雖未扣案，惟無證據證明業已滅失，變造「丙○○」
    國民身分證影本正面乙○○照片一張，為被告所有供其與共
    犯「阿達」共同犯本件行使變造特種文書罪所用之物，且據
    被告供明在卷，爰均依刑法第三十八條第一項第二款規定，
    宣告沒收。
三、臺灣臺中地方法院檢察署檢察官移送併案（九十三年度偵字
    第二○四六四號）意旨略以：被告乙○○於九十二年五月間
    某日，冒用「丙○○」身分證件開設「熱線通訊行」，並以
    「丙○○」名義，透過「聯宇通訊行」實際負責人甲○○，
    偽填不實申請人資料之門號申請書，向東訊股份有限公司（
    下稱東訊公司）申請臺灣大哥大門號共一千七百三十二個，
    而向東訊公司詐取佣金共五百九十四萬九千三百元（移送併
    辦意旨書誤載為一千九百六十六個門號、詐取佣金六百三十
    六萬三千五百五十元），因認被告亦涉有偽造私文書、行使
    偽造私文書及詐欺取財之罪嫌云云。公訴人認被告涉犯上開
    罪嫌，無非係以上開事實，業據被害人丙○○指訴、證人甲○○、丁○○及羅茂裔之於偵查中指述，且有內政部刑事警
    察局九十三年九月十三日刑紋字第九三○一八三七五五號鑑
    定書在卷足參，為其主要論據。惟按犯罪事實應依證據認定
    之，無證據不得推定其犯罪事實，刑事訴訟法第一百五十四
    條定有明文。復按刑事訴訟法上所謂認定犯罪事實之證據，
    係指足以認定被告確有犯罪行為之積極證據而言，該項證據
    自須適合於被告犯罪事實之認定，始得採為斷罪資料；且犯
    罪事實之認定，應憑真實之證據，倘證據是否真實尚欠明顯
    ，自難以擬制推測之方法，為其判斷之基礎；另證據之證明
    力，固屬於法院判斷之自由，惟證據本身如有瑕疵，則在瑕
    疵未能究明以前，遽採為有罪之根據，即難謂適法，最高法
    院二十九年上字第三一○五號、五十三年台上字第六五六號
    及三十二年上字第九七一號分別著有判例可資參照。訊據被
    告雖對於其確有於前開時間、地點與綽號「阿達」之人，以
    「丙○○」名義辦理「熱線通訊行」之設立登記，及「阿達
    」之人在「熱線通訊行」內，與東訊公司業務人員丁○○洽
    談門號代銷契約時在場及簽約，並有與「阿達」之人一同送
    門號申請書至東訊公司一次等情，惟仍堅詞否認其有何與「
    阿達」之人共犯以不實申請人資料之偽造門號申請書向東訊
    公司申請門號，詐取佣金之偽造私文書、行使偽造私文書及
    詐欺取財等犯行，辯稱：簽約當時是「阿達」之人與丁○○
    洽談，其只是坐在旁邊，是他們說負責人要出來，其並未經
    手門號申請，只有第一次送件時因為丁○○說負責人要去，
    所以其有與「阿達」之人一起過去，向東訊公司申請門號的
    申請書都不是其寫的，也不曉得是何人所寫，其於九十二年
    七月底就在高雄服刑等語。經查，(一)被告坦認其有冒「丙○○」名義設立「熱線通訊行」，而擔任名義負責人等語，且
    被告於與東訊公司簽約時並未參與洽談，均係由「阿達」之
    人與甲○○與東訊公司人員丁○○洽談等情，核與證人丁○○於本院審理時所證述洽談訂立代銷門號契約時，主要均係
    與甲○○及另一名不詳男子洽談被告僅在場，並未參與討論
    之情節相符，是被告所辯其僅係擔認「熱線通訊行」之人頭
    負責人，因簽約時要負責人在場，故其有在現場，實際上嗣
    後其並無參與門號申請業務等情，已非無足採信；(二)證人丁○○於本院審理時結證稱：其有去過大里市「熱線通訊行」
    之營業地點，簽約時「熱線通訊行」還沒有開始營業，有被
    告、甲○○及另一個不認識的男人於簽約時有在場，實際上
    關於簽約內容及業務細節都是由甲○○講比較多，當時伊並
    無談到實際的佣金，只是說要如何上線作門號及退手機，其
    並無向被告提到如何退佣金之問題，嗣後申請門號送件及退
    佣都是由甲○○出面，其只有在簽約時見過被告一次及嗣後
    送件時見過被告一、二次面等語明確（見本院卷九十四年十
    二月八日審判筆錄），是被告既僅擔任「熱線通訊行」之名
    義負責人，且當時均係由甲○○及「阿達」之人出面與證人
    丁○○洽談，亦未商定如何退佣金等業務上細節，且實際上
    亦未訂立書面契約，然此僅足認定被告知悉甲○○及「阿達
    」之人與證人丁○○有以「熱線通訊行」名義為代銷門號之
    業務往來交易情形，然仍不足以推認被告與「阿達」之人或
    甲○○間，就以偽造不實名義之申請書辦理門號而向東訊公
    司詐取佣金一事有犯意之聯絡；又被告縱有於簽約後依約定
    於第一次以「熱線通訊行」負責人名義與「阿達」之人一同
    送申請文件至東訊公司，然被告既僅為名義負責人，並不負
    責「熱線通訊行」之業務，核如前述，自難遽以被告有與「
    阿達」之人一同送件一次即認定被告知悉上開所送交東訊公
    司之門號申請文件為偽造之申請書；況被告於九十二年五月
    四日即因前施用毒品案件經送高雄看守所及高雄女子監獄附
    設戒治所執行強制戒治，此亦有臺灣高等法院被告前案紀錄
    表一份在卷足證，是被告於入監執行強制戒治後，亦無可能
    與「阿達」之人或甲○○，就偽造門號申請書並持以向東訊
    公司辦理門號以詐取佣金之情事有何犯意聯絡，益徵被告所
    辯其於設立登記並於第一次與東訊公司接洽門號代銷業務之
    訂約後即未參與「熱線通訊行」之營運，其並不知與「阿達
    」之人一同送件之申請書為偽造等情，並非無據；(三)至證人
    甲○○於檢察官偵查中雖證稱：是一位「阿達」之男子與其
    聯絡，要其幫忙介紹業務，之後其至大里市「熱線通訊行」
    才認識「丙○○」（即被告），其都是以電話聯絡，之後都
    是「阿達」之人與其接洽與聯絡的，佣金也是交給「阿達」
    ，「熱線通訊行」的申請資料是「丙○○」（即被告）與「
    阿達」所寫，是他們自己先傳真資料到臺灣大哥大公司，再
    從電腦上線及開通，資料再交予其，其再交給丁○○及臺灣
    大哥大公司，上面的資料都已先寫好等語（見臺灣臺中地方
    法院檢察署九十三年度偵字第四五三八號偵查卷第三四頁、
    第三六頁），然查，「熱線通訊行」既於九十二年四、五月
    間已與東訊公司簽約成立代銷門號契約，衡情於九十二年五
    月間「熱線通訊行」設立登記後，即得以「熱線通訊行」名
    義自行與東訊公司交易，無須再透過證人甲○○代送申請文
    件，而由證人甲○○轉手賺取差價之必要，是證人甲○○所
    述「熱線通訊行」之門號申請文件其係代「熱線通訊行」送
    件及收取退佣等語，即與常情未合，自屬有疑；又證人丁○○於檢察官偵查中證稱：「丙○○」（即被告）有直接與其
    接洽簽約，後來資料都是甲○○交予其，辦好的卡片也是交
    給甲○○，甲○○有從中賺取佣金等語（見臺灣臺中地方法
    院檢察署九十三年度偵字第四五三八號偵查卷第三八頁），
    本院審理時證稱：東訊公司退佣方式，都是用手機抵付，公
    司是看何人申請就退佣給誰，「熱線通訊行」退佣之手機，
    都是由甲○○直接去東訊公司領取等語（見本院卷九十四年
    十二月八日審判筆錄），是本件既係以「熱線通訊行」名義
    申請，何以均由證人甲○○領取退佣之手機，亦與常情未合
    ，而上開「熱線通訊行」之門號申請文件及退佣手機之領取
    ，既均為證人甲○○經手，且從中賺取佣金，其就本件「熱
    線通訊行」之門號申請及退佣情形，自屬有利害關係，所為
    證詞不無迴避自身應負責任之可能，是難僅憑證人甲○○上
    開有瑕疵之證詞，遽為被告不利之認定。此外，復查無其他
    積極證據足資證明被告於辦理「熱線通訊行」營利事業登記
    時，主觀上自始即與綽號「阿達」之人或甲○○有不法所有
    意圖並偽造不實門號申請人資料之申請書持以申請門號，而
    向東訊公司詐取佣金之共同犯意聯絡，而有何偽造私文書、
    行使偽造私文書及詐欺取財之犯行，是移送併案審理部分，
    既未經公訴人起訴，且核屬不能證明被告犯罪，自與本件已
    起訴論罪部分之事實，無連續犯或牽連犯之裁判上一罪關係
    ，本院尚非得併予審究，而應退回原移送併案審理之檢察官
    另為處理，附此敘明。
四、另臺灣高雄地方法院檢察署檢察官移送併案（九十四年度偵
    字第五六二五號）意旨略以：被告於九十三年五月二十八日
    二十三時許，在高雄縣警察局鳳山分局鳳崗派出所，因其有
    毒品案件遭通緝中，為避免遭查獲，竟冒用其姊「楊欣怡」
    名義應訊，並在警詢筆錄上偽簽「楊欣怡」之簽名共九枚並
    捺指印共四十八枚（一式三份）後交還承辦警員，足以生損
    害於楊欣怡及警政機關對於警詢筆錄管理之正確性，而認被
    告此部分亦涉有偽造私文書罪嫌，且與本院前述對被告論罪
    科刑部分有裁判上一罪之連續犯關係等語為據，而將上開案
    件移送本院併辦。惟查，本件被告於前開時間、地點遭查獲
    時，為避免遭員警發現其係遭通緝之身分，而冒用其姊「楊
    欣怡」名義應訊並在警詢筆錄上偽簽「楊欣怡」之簽名並捺
    指印，固有警詢筆錄一份在卷足證，然被告於警詢時供陳：
    其係以為毒品案件遭地檢署通緝中，所以才假冒其姊名義應
    訊及在筆錄上偽簽「楊欣怡」之簽名並捺指印等語（見臺灣
    高雄地方法院檢察署九十四年度他字第二七七號偵查卷第十
    二頁），且查之被告前開論罪科刑部分之犯行，係於九十二
    年四、五月間，係偽造「丙○○」之簽名及印文後，持偽造
    「丙○○」名義之前開私文書據以辦理營利事業登記，並非
    偽造其姊「楊欣怡」之簽名或印文為之，其於九十二年五月
    間偽造文書之目的乃在於偽造「丙○○」名義辦理營利事業
    登記，而與被告於九十三年五月二十八日二十三時許，係因
    怕被查獲而冒用其姊「楊欣怡」名義應訊等情，核屬二事，
    又本件被告為警緝獲時冒用「楊欣怡」名義應訊並偽簽「楊
    欣怡」簽名等犯行之時間距離被告先前於九十二年四、五月
    間偽簽「丙○○」簽名及偽造「丙○○」印章蓋用而偽造「
    丙○○」名義之私文書之犯行已逾一年以上，且被告於九十
    二年五月四日至九十二年十月十四日分別在高雄看守所及高
    雄女子監獄附設戒治所執行強制戒治，亦已如前述，益徵被
    告於九十三年五月二十八日遭查獲冒用「楊欣怡」名義應訊
    並在警詢筆錄上偽簽「楊欣怡」簽名及捺指印之犯行，與前
    揭被告經判決有罪之行使偽造私文書等犯行間，並非係基於
    同一之概括犯意反覆為之，而有連續犯之裁判上一罪關係，
    自非起訴效力所及，本院無從併辦，亦應退回檢察官為妥適
    處理，併予敘明。
據上論斷，應依刑事訴訟法第二百九十九條第一項前段，刑法第
二十八條、第五十六條、第二百十六條、第二百十條、第二百十
二條、第二百十四條，第五十五條、第四十一條第一項前段、第
二百十九條、第三十八條第一項第二款，罰金罰鍰提高標準條例
第一條前段、第二條，判決如主文。
中    華    民    國    95    年     1    月    20    日
                  刑事第六庭    審判長法  官  簡源希
                                      法  官  鄧敏雄
                                      法  官  戴博誠
上正本證明與原本無異。
如不服本判決，應於送達後十日內向本院提出上訴狀（須附繕本
），上訴於臺灣高等法院臺中分院。
                                      書記官  鄭淑英
中    華    民    國    95    年     1    月    20    日
【附錄論罪科刑法條】
刑法第二百十條：
偽造、變造私文書，足以生損害於公眾或他人者，處五年以下有
期徒刑。
刑法第二百十二條：
偽造、變造護照、旅券、免許證、特許證及關於品行、能力服務
或其他相類之證書、介紹書，足以生損害於公眾或他人者，處一
年以下有期徒刑、拘役或三百元以下罰金。
刑法第二百十四條：
明知為不實之事項，而使公務員登載於職務上所掌之公文書，足
以生損害於公眾或他人者，處三年以下有期徒刑、拘役或五百元
以下罰金。
刑法第二百十六條：
行使第二百十條至第二百十五條之文書者，依偽造、變造文書或
登載不實事項或使登載不實事項之規定處斷。


司法院資訊處製作；財團法人民間司法改革基金會備份。
